臺灣高等法院刑事判決　　　　　　　　94年度上訴字第2458號
　　上　訴　人
　　即　被　告　甲○○
　　選任辯護人　任　兵　律師
上列上訴人因違反毒品危害防制條例案件，不服台灣台北地方法
院93年度訴字第1527號，中華民國94年 6月15日第一審判決（起
訴案號：台灣台北地方法院檢察署93年度偵字第7133號），提起
上訴，本院判決如下：
    主  文
上訴駁回。
    事  實
一、甲○○因綽號「大哥」（另名「蜘蛛」）之真實姓名年籍不
    詳之成年男子欲購買第二級毒品大麻，即於民國（下同）九
    十二年十二月二十五日晚上八時許，向王智憲（已移送本院
    併辦）表示有人欲購買第二級毒品大麻後，與王智憲共同意
    圖營利，推由王智憲前往臺北市○○○路○段二七○號B1之
    一「雅宴PUB」，向綽號「小傑」之真實姓名年籍不詳之成
    年男子，以每包新台幣（下同）三千五百元之價格購買大麻
    菸草十八包，並於九十三年一月七日晚間某時，在臺北市市
    ○○道與光復南路口取得「小傑」交付之大麻十八包，「小
    傑」並同時將第二級毒品MDMA十六包、第三級毒品愷他命四
    十六瓶及一粒眠一包等毒品交由王智憲向該綽號「大哥」之
    男子兜售。王智憲收受前述毒品後，除將MDMA、愷他命、一
    粒眠藏放於車牌號碼四四三三─ＦＥ號自用小客車之前座中
    央置物箱中外，將前述十八包大麻置於外盒標示有「全國加
    油站」、「ONE WAY」等字樣之紙盒中，隨即前往臺北縣蘆
    洲市○○路甲○○住處接載甲○○至臺北市○○○路○段七
    十五號附近即甲○○與該名綽號「大哥」之男子約定之地點
    交付大麻。甲○○與王智憲於前往約定地點途中，原議定將
    前述大麻以每包四千元，總價七萬二千元價格出售予「大哥
    」，惟在電話中「大哥」要求減少二千元，雙方遂以七萬元
    之價格成交，甲○○與王智憲預計可賺取七千元之利潤，每
    人計可分得三千五百元。（第二級毒品MDMA十六包、第三級
    毒品愷他命四十六瓶及一粒眠一包等毒品部分，王智憲尚未
    向該綽號「大哥」之男子兜售）。王智憲收受前述毒品後，
    除將MDMA、愷他命、迨九十三年一月八日凌晨零時十五分左
    右，甲○○與王智憲車抵臺北市○○○路○段七十五號附近
    等待「大哥」時，為警據報前往該處查緝，在王智憲、甲○
    ○同意下，當場在前開車輛內扣得以錫箔紙、分裝袋包裝後
    藏放於衛生紙盒內之大麻菸草十八包（總淨重三二五．○五
    公克，空包裝重八九點八九公克），嗣王智憲遭警逮捕帶回
    北投分局石牌派出所時，復主動陪同警方自前述車輛前座中
    央置物箱內，扣得MDMA十六包（淨重九二點五公克）、愷他
    命四十六瓶（淨重三九點一公克）、一粒眠一包（淨重一三
    點二公克）及分裝袋三十八個等物。
二、案經臺北縣政府警察局北投分局報告臺灣臺北地方法院檢察
    署檢察官偵查起訴。
    理  由
一、訊據被告甲○○矢口否認有前開犯行，辯稱：伊係計程車駕
    駛，綽號「大哥」之男子係伊之顧客，該名男子問伊是否認
    識販賣大麻或搖頭丸者，伊表示應該知道賣方，該名男子乃
    將其手機號碼抄予伊，囑伊聯絡，伊即將該手機號碼轉交王
    智憲，由王智憲自行與該名男子聯絡，至王智憲嗣與該名男
    子如何聯絡，以及王智憲如何前往臺北市○○○路○段二七
    ○號B1之一雅宴PUB，向綽號「小傑」購買大麻菸草十八包
    ，暨「小傑」於九十三年一月七日晚間某時，在臺北市市○
    ○道與光復南路口交付大麻十八包予王智憲，伊均不知情，
    且伊根本不認識「大哥」者，警詢筆錄是警察向伊說王智憲
    已經承認，並拿王智憲筆錄給伊看，唸給伊聽，說別人家都
    承認，你就趕快承認，並指伊無前科，只是介紹，不會那麼
    嚴重，其後製作警詢筆錄時，警察將筆錄內容唸給伊聽，伊
    只是附和，伊並沒講出筆錄上所記載的內容，伊於警員詢問
    時之自白係出於非任意性之陳述，且與事實不符云云。惟查
    ：
(一)按被告之自白，非出於強暴、脅迫、利誘、詐欺、疲勞訊問
    、違法羈押或其他不正之方法，且與事實相符者，得為證據
    ，刑事訴訟法第一百五十六條第一項定有明文。經查：被告
    雖否認警詢自白之任意性，並以前開情情詞置辯，惟查前開
    事實，業據被告於警詢時自白不諱，且原審於九十四年五月
    十八日審理時當庭撥放被告在九十三年一月八日警詢時之錄
    音帶，勘驗結果顯示，警員詢問係採一問一答方式，就案情
    具體情節逐項為詢問，且不時於被告回答後繕打筆錄前，確
    認被告之真意，而被告不僅對警員提出之問題能立即回答，
    且關於其與「大哥」磋商之時間、地點、談話內容、議定價
    格等王智憲未提及之細節，更有巨細靡遺之陳述，應答順暢
    ，甚至於警員告知同案共犯王智憲之陳述內容後，尚能糾正
    部分情節，有勘驗筆錄為憑足認，其當時之陳述係在自由意
    識下所為，並無遭強暴、脅迫或有其他違反意願而為陳述之
    情形，更非如被告所辯僅「附和」王智憲之說辭而已。至警
    員製作筆錄之方式雖非逐句逐字記載，而係將被告之陳述歸
    納整理後作成，惟除原審勘驗筆錄所為無關緊要之增刪外，
    與被告陳述之內容大致相符，亦未曲解被告之真意。
(二)本件係王智憲於九十三年一月八日上午七點三十分起先接受
    警方詢問後，再由被告於同日上午十點三十分接受警方詢問
    ，有警詢筆錄為憑，其中關於被告與「大哥」就大麻價金之
    磋商過程一節，王智憲全未提及，其警詢筆錄亦未記載，反
    係被告供稱：「因為大哥殺（價）了二千元，淨賺七千元，
    一人三千五百元」等語（見原審勘驗筆錄第五頁第八行）；
    且王智憲於警詢及檢察官訊問時，均未提及綽號「蜘蛛」之
    人，於原審審理時亦證稱：伊曾聽被告提過「大哥」、「蜘
    蛛」，但不確定是否為同一人等語，乃被告於九十三年七月
    二十三日檢察官訊問時卻能供出：「我不知道『大哥』的全
    名，我只知道他的外號叫『蜘蛛』」，足見被告係針對事實
    之認知而據實陳述，其確受該名綽號「大哥」即「蜘蛛」之
    買主委託代為取得大麻欲販售與綽號「大哥」即「蜘蛛」者
    ，並預計可賺取七千元之利潤，每人各三千五百元，殆無疑
    義。
(三)證人即共犯王智憲於原審審理時，就其警詢筆錄逐頁閱覽後
    ，確認筆錄之內容除與被告議定利潤均分等事實（偵卷第二
    十四頁第六行至第十一行）外，其餘均屬真實，並證稱：「
    （問：被告與你同車時，你有無跟被告說要去什麼地方？）
    一開始沒有，是後來甲○○與大哥連絡上了，不知道是誰打
    給誰，我當時專心在開車，聯絡上以後，就約在民生東路與
    吉林路口，要跟大哥見面。」（見原審九十四年四月六日審
    判筆錄第五頁倒數第一行至第六頁第四行）、「（問：被告
    講完電話，有無跟你講他跟大哥講話內容？）沒有。甲○○
    只是告訴我將車開到民生東路與吉林路口，甲○○沒明講是
    要等大哥，但我知道。」（見原審九十四年四月六日審判筆
    錄第六頁倒數第十二行至第八行）、「（問：所謂的大哥是
    否是警察脅迫你編製的一個人？）好像不是，好像真的有這
    個人，不然甲○○在車上是在跟誰講電話，而且還約了要在
    民生東路與吉林路口見面。」（見原審九十四年四月六日審
    判筆錄第八頁第二行至第六行）、「（問：你跟綽號「大哥
    」是否認識？）不熟也不認識，只有甲○○認識，我這次載
    甲○○出來就是要去找「大哥」。」、「（問：甲○○與你
    接觸，要你幫他調大麻過程中，他提到的除「大哥」之外，
    還有提到什麼綽號？）我有聽他提過「大哥」跟「蜘蛛」，
    好像是叫他計程車的客人，但我不確定是否是同一人。」（
    見原審九十四年四月六日審判筆錄第九頁倒數第十五行至第
    五行）等語，更見被告委請王智憲向他人取得大麻時，曾向
    其提及該名綽號「大哥」之購買者為經常搭乘被告計程車之
    客人，且被告於查獲當天，在王智憲駕駛之自小客車上以手
    機與「大哥」聯絡後，指示王智憲驅車前往民生東路與吉林
    路口等候。被告確有與「大哥」聯絡，並與王智憲共同購入
    取得大麻以備出售。
(四)證人即詢問並製作筆錄之警員邵元孝於原審審理時，除否認
    有告知被告「趕快承認，你沒前科，只是介紹，不會那麼嚴
    重」等語外，並證稱：「他們（指被告與王智憲）停在路邊
    ，我用我們的車擋在他們前面怕他們衝撞，請他們下車，我
    們在車後座看到面紙盒包起來的，裡面有錫箔紙包的東西，
    我們認為應該是大麻, 王智憲本來說沒有，等我們查到大麻
    ，王智憲才承認，我對被告的印象比較不深，因為他都沒什
    麼反應，後來帶回警局偵訊時，我們告訴王智憲要說出實情
    , 王智憲才帶領我們到他們的車上, 王智憲自己拿出安非他
    命、搖頭丸等毒品。」（見原審九十四年二月二十三日審判
    筆錄第五頁倒數第四行至第六頁第三行）、「（問：當時有
    無問被告毒品是何人的？）查獲時，我們認為是王智憲的，
    所以只針對王智憲，以他為重點，因為數量太多，所以才朝
    販賣方向去調查。」（見原審九十四年二月二十三日審判筆
    錄第六頁第十三行至第十八行）、「（問：查獲的毒品《偵
    卷第五十二至六十二頁》為何只提供給王智憲簽名而未提供
    給被告簽名？）因為毒品是在王智憲車子查到的，所以重點
    放在王智憲身上，我們認毒品是王智憲持有的，所以沒讓被
    告指認。」（見原審九十四年二月二十三日審判筆錄第六頁
    倒數第八行至第二行）、「（問：王智憲與被告二人在製作
    筆錄過程中，是否在自由意識下所為之陳述？）是，在我印
    象中王智憲很膽小，根本不適合，我一問他，他就自己說了
    ，並且自己去把毒品拿出來，我沒必要恐嚇或誘導他，我何
    必自己找麻煩。甲○○部分我問他什麼他就回答什麼，我會
    針對他講的與王智憲陳述不同的部分再做確定，但我並沒恐
    嚇或誘導他，因為我根本沒把重點放在被告身上。」（見原
    審九十四年二月二十三日審判筆錄第九頁第十一行至第十九
    行）等語。是依證人邵元孝之證詞、王智憲坦承毒品為其所
    有、被告接受詢問時有問必答之配合程度以及警員僅要求王
    智憲在扣案毒品之照片（偵卷第五十二頁至六十二頁）上簽
    名捺印，以示扣案毒品為其所有，而未同時要求被告同時簽
    名捺印等情觀之，證人邵元孝與其他共同偵辦本案之警員於
    詢問之初，並未將被告鎖定為販賣毒品之主要嫌疑人，衡情
    自無於製作筆錄前對之施以強暴、脅迫、利誘或詐欺等行為
    之必要。至被告雖指警員曾告知「趕快承認，你沒前科，只
    是介紹，不會那麼嚴重」，施以不正方法，但與前開勘驗之
    結果不符，且其於檢察官歷次訊問時，均一再為與警詢相同
    之供述（見核退卷第五頁至第六頁、偵卷第一五三頁至第一
    五五頁），且從未提出警員詢問時有使用任何不正方法之抗
    辯，足見其所辯不足採信。
(五)被告固另辯稱：本件係警方利用線民（即綽號「大哥」）以
    「釣魚」方式所查獲，否則該警局警員焉能當晚由北投開車
    至台北市○○○路，不費任何心力即逮捕被告及王智憲，卻
    不願提供該名綽號「大哥」者之真實姓名，顯係為保護該線
    民云云。惟查警方辦案方式多所不一，並非僅由線民提供情
    報一種，且本院函請台北市政府警察局北投分局詢問是否已
    查出綽號「大哥」（或「蜘蛛」）者之真實姓名，據該局覆
    稱因被告及王智憲未提供該名綽號「大哥」（或「蜘蛛」）
    者之真實姓名及相關可供追查之資料，致其身分上無法查知
    等語，有該局函文在卷可參，自難認該警局係故意袒護綽號
    「大哥」（或「蜘蛛」）者，亦無從認定本件係警方利用線
    民（即綽號「大哥」或「蜘蛛」者）以「釣魚」方式所查獲
    ，被告執此爭辯，尚無足取。
(六)綜上所述，被告於接受警員詢問時所為之自白，乃基於其任
    意性之陳述，並非出於強暴、脅迫、利誘、詐欺、疲勞訊問
    、違法羈押或其他不正之方法，自有證據能力，而事實欄所
    載之事實犯罪事實，除被告於警詢、檢察官訊問時之自白外
    ，與證人王智憲證述之情節大致相符，此外，復有扣案大麻
    十八包（總淨重三二五點○五公克，空包裝重八九點八九公
    克）為憑，該扣案物品經法務部調查局鑑定結果，均含第二
    級毒品大麻成分，有該局九十三年三月二十二日調科壹字第
    ○二○○○六二九八號鑑定通知書一份可證，足認被告於警
    詢之自白與事實相符，被告辯稱未參與販賣本件毒品情事，
    且警詢筆錄之記載與事實不符云云，要屬事後卸責之詞，自
    無足採。
(七)被告與王智憲基於共同販賣毒品之犯意，推由王智憲前往臺
    北市○○○路○段二七○號B1之一雅宴PUB，向綽號「小傑
    」之真實姓名年籍不詳之成年男子，以每包三千五百元之價
    格購買大麻菸草十八包，並於九十三年一月七日晚間，在臺
    北市市○○道與光復南路口取得「小傑」交付之大麻十八包
    後，前往臺北縣蘆洲市○○路甲○○住處接載甲○○至臺北
    市○○○路○段七十五號附近即甲○○與該名綽號「大哥」
    之男子約定之地點交付大麻。甲○○與王智憲於前往約定地
    點途中，原議定將前述大麻以每包四千元，總價七萬二千元
    價格出售予「大哥」，惟在電話中「大哥」要求減少二千元
    ，雙方遂以七萬元之價格成交，甲○○與王智憲預計可賺取
    七千元之利潤，每人計可分得三千五百元，由如前述，足見
    被告與王智憲從中賺取差價自有營利之意圖。本件事證明確
    ，被告犯行洵堪認定。
二、按被告行為後，毒品危害防制條例全文三十六條固已修正，
    並自九十三年一月九日起施行，惟就販賣第二級毒品之法定
    刑度，修正前後並無更動，自無有利或不利被告之情形，依
    刑法第二條第一項前段之規定，仍應適用裁判時之法律即修
    正後之該條例處斷。被告所為，係犯修正後毒品危害防制條
    例第四條第二項之販賣第二級毒品罪，其為販賣而持有第二
    級毒品之低度行為，為販賣之高度行為所吸收，不另論罪。
    被告與王智憲間有犯意聯絡及行為分擔，為共同正犯。
三、原審同此認定，因依修正後毒品危害防制條例第四條第二項
    、第十八條第一項前段、第三十五條第二項，刑法第十一條
    前段、第二條第一項前段、第二十八條、第三十八條第一項
    第二款各規定，並審酌被告販賣第二級毒品大麻，數量高達
    三二五點○五公克，嚴重危害國民身心健康，雖於審理中否
    認犯行，但已於偵查中配合偵查機關調查，且所得利益微薄
    ，復無前科等一切情狀，量處有期徒刑七年二月，併以扣案
    大麻菸草十八包（總淨重三二五點○五公克）屬第二級毒品
    ，不問屬於犯人與否，均應依修正後毒品危害防制條例第十
    八條第一項前段規定，諭知沒收並銷燬之，另包裝該等大麻
    之包裝（重八九點八九公克），為被告供販賣毒品所用之物
    ，且為共犯王智憲所有，併依刑法第三十八條第一項第二款
    諭知沒收；至扣案之MDMA十六包（淨重九二點五公克）、愷
    他命四十六瓶（淨重三九點一公克）、一粒眠一包（淨重一
    三點二公克）等物，經內政部警政署刑事警察局鑑定後，雖
    分別驗出第二級毒品MDMA、第三級毒品愷他命、第四級毒品
    硝甲西泮及硝西泮等成分，惟該等毒品與分裝袋三十八個等
    物，與本件被告販賣第二級毒品之犯行無關，乃不另為沒收
    之諭知。核其認事用法，俱無違誤，量刑亦甚允洽。被告上
    訴意旨，仍執陳詞，否認犯罪，為無理由，應予駁回。
據上論斷，應依刑事訴訟法第368條，判決如主文。
本案經檢察官賴俊雄到庭執行職務。
中　　華　　民　　國　　94　　年　　10　　月　　12　　日
　　　　　　　　　刑事第二十庭  審判長法　官  陳貽男
　　　　　　　　　　　　　　　　　    法　官  邱志平
　　　　　　　 　 　　　　　　　　　　法　官  高明哲
以上正本證明與原本無異。
如不服本判決，應於收受送達後十日內向本院提出上訴書狀，其
未敘述上訴之理由者並得於提起上訴後十日內向本院補提理由書
（均須按他造當事人之人數附繕本）。
                                      書記官  李垂福
中　　華　　民　　國　　94　　年　　10　　月　　12　　日
附錄：本案論罪科刑法條全文
毒品危害防制條例第四條第二項
製造、運輸、販賣第二級毒品者，處無期徒刑或七年以上有期徒
刑，得併科新臺幣七百萬元以下罰金。
